臺灣板橋地方法院民事判決　九十一年度訴字第一七三五號
　　原　　　告　甲○○
　　被　　　告　乙○○
右當事人間請求返還房屋等事件，本院判決如左：
    主    文
被告應將座落臺北縣土城市○○段貨饒小段0000－0000、○○二○地號土地
及其上建號00000－000、00000－000門牌號碼為台北縣土城市○○
路○段二四九巷十弄八之一號、十之一號房屋遷讓返還原告。並應自民國九十一年三
月十六日起，至交還前開土地及房屋之日止，按月給付原告新臺幣柒仟壹佰捌拾玖元
。
原告其餘之訴駁回。
訴訟費用由被告負擔。
本判決第一項於原告以新臺幣壹佰零肆萬捌仟元供擔保後得假執行。
原告其餘假執行之聲請駁回。
    事    實
甲、原告方面：
一、聲明：
　　(一)被告應將座落臺北縣土城市○○段貨饒小段0000－0000、○○二○地
      號土地及其上建號00000－000、00000－000門牌號碼為台北
      縣土城市○○路○段二四九巷十弄八之一號、十之一號房屋遷讓返還原告。
    (二)被告應自民國九十一年三月十五日起，至交還前開土地及房屋之日止，按月給
      付原告新臺幣（下同）二萬五千元。
    (三)願供擔保，請准宣告假執行。
二、陳述：
　　(一)緣坐落臺北縣土城市○○段貨饒小段0000－0000、○○二○地號土地
      及其上建號00000－000、00000－000房屋門牌號碼為台北縣
      土城市○○路○段二四九巷十弄八之一號、十之一號房屋（以下簡稱系爭房地
      ）係原告所有，兩造原係夫妻關係，於民國九十一年二月十五日協議離婚，依
      兩造協議系爭房地歸原告所有，被告並放棄剩餘財產分配請求權，並同意自簽
      立協議書時起一個月內遷出系爭房地，詎兩造協議離婚迄今已逾二月，被告仍
      未依協議遷出系爭房地，無權占有迄今，經函催遷讓返還，迭催未理。爰依民
      法第七百六十七條請求被告遷讓返還系爭房地。
    (二)又被告無權占有系爭房地，顯屬不法侵害原告之所有權，而其無法律上之原因
      占用系爭房地，受有相當於租金之利益，致原告受有損害，亦構成不當得利，
      爰依侵權行為及不當得利之法律關係，請求被告返還自其應返還之日即簽立離
      婚協議書一個月內即九十一年三月十五日起，至返還系爭房地之日止，按月給
      付二萬五千元之利益與原告。
    (三)另被告擅自將原告所有之系爭房地擅自出租他人而受有每月二萬五千元之利益
      部分，原告縱無法舉證證明，惟依土法第九十七條規定，原告仍得請求被告返
      還以不超過土地及建物申報總價百分之十為限之相當租金之利益。查系爭房屋
      現值共計二十九萬二千四百元，土地申報總價計五十七萬零二百四十元，則按
      系爭房地申報總價之百分之十計算，每月之不當得利或損害金為七千一百八十
      九元（計算式詳如附表所載），原告自亦得依此請求被告返還。
三、證據：
　　提出系爭房地之所有權狀影本、土地及建物登記簿謄本各二件、離婚協議書影本
    一件、存證信函影本一件房屋課稅現值核課表影本二件、損害金及不當得利計算
    式一件等為證。
乙、被告方面：
    未於言詞辯論期日到場，亦未提出書狀作何聲明或陳述。
    理由
一、程序方面：
    被告未於言詞辯論期日到場，查無民事訴訟法第三百八十六條各款所列情形，茲
    依原告之聲請，由其一造辯論而為判決。
二、得心證之理由：
    (一)原告主張兩造原係夫妻關係，於民國九十一年二月十五日協議離婚，依兩造協
      議系爭房地歸原告所有，被告並放棄剩餘財產分配請求權，且同意自簽立協議
      書時起一個月內遷出系爭房地，詎兩造協議離婚迄今已逾二月，被告仍未依協
      議遷出系爭房地，無權占有迄今，經函催遷讓返還，迭催未理等情，業據其提
      出與所述相符之系爭房地之所有權狀影本、土地及建物登記簿謄本各二件、離
      婚協議書影本一件、存證信函影本一件等為證。
    (二)被告經合法通知，未於言詞辯論期日到場，亦未提出書狀作何聲明或陳述。自
      堪信原告之主張為真實。
    (三)按所有人對於無權占有或侵奪其所有物者，得請求返還之，民法第七百六十七
      條定有明文。本件被告依其兩造所簽訂之離婚協議書之約定，系爭房地既歸原
      告所有，被告並放棄剩餘財產分配請求權，且同意自簽立離婚協議書時起一個
      月內遷出系爭房地，則其自簽立離婚協議書日起一個月後，即九十一年三月十
      六日起（按依兩造間離婚協議書之約定，係自簽立該協議書時起一個月內遷出
      系爭房地，其始日即九十一年二月十五日應不算入，其最後遷出期限應為九十
      一年三月十五日，則自翌日即同年月十六日起被告始為無權占有系爭房地），
      仍未依約遷出系爭房地，即屬無權占有系爭房地，則原告訴請被告遷讓返還系
      爭房地，即為有理由。
    (四)次按，無法律上之原因而受利益，致他人受損害者，應返還其利益。雖有法律
      上之原因，而其後已不存在者，亦同。民法第一百七十九條亦定有明文。本件
      被告依兩造所簽訂之離婚協議書之約定，系爭房地既歸原告所有，被告並放棄
      剩餘財產分配請求權，且同意自簽立離婚協議書時起一個月內遷出系爭房地，
      則其自簽立離婚協議書日起一個月後，即九十一年三月十六日起，仍未依約遷
      出系爭房地，即屬無合法正當權源而仍占有系爭房地，其未將系爭房地遷讓返
      還於原告，依社會通常之觀念，被告即受有相當於租金之利益，而原告受有損
      害，原告自得依不當得利之規定請求被告返還利益。惟原告主張被告受有每月
      二萬五千元之租金利益等情，並無法舉證證明以實其說，自難採信。然按城市
      地方房屋之租金，以不超過土地及其建物申報總價額年息百分之十為限，土地
      法第九十九條第一項定有明文，本件被告占用之系爭房屋，位處台北縣土城市
      中心，以土地及建物申報總價額年息百分之十計算相當租金之不當得利結果，
      系爭房屋課稅現值共計二十九萬二千四百元，土地申報總價共計為五十七萬零
      二百四十元，則按系爭房地申報總價之百分之十計算，每月相當於租金之不當
      得利為七千一百八十九元（計算式詳如附表所載），而依其房屋之位置及面積
      （共計一百三十點七平方公尺），以一般市場之租金行情觀之，每月七千一百
      八十九元之金額應無過高之情形，尚屬適當。
    (五)從而，原告依民法第七百六十七條、第一百七十九條之規定，訴請被告遷讓返
      還系爭房地，並自九十一年三月十六日起，至遷讓房屋之日止，按月給付七千
      一百八十九元之相當於租金之不當得利，為有理由，逾此範圍之請求則不應准
      許，應予駁回。
三、假執行之宣告：
    原告陳明願供擔保，聲請宣告假執行，經核其勝訴部份，合於法律規定，爰酌定
    相當之擔保金額宣告之；其餘假執行之聲請，因該部份訴之駁回而失所依據，應
    予駁回。
四、結論：本件原告之訴為一部有理由，一部無理由，並依民事訴訟法第三百八十五
    條第一項前段、第七十九條但書、第三百九十條第二項，判決如主文。
中　　　華　　　民　　　國　　九十一　　年　　　九　　　月　　二十七　　日
                                臺灣板橋地方法院民事第三庭
~B法　　　官　林春長
右為正本係照原本作成
如對本判決上訴，須於判決送達後廿日內向本院提出上訴狀
中　　　華　　　民　　　國　　九十一　　年　　　九　　　月　　二十七　　日
~B法院書記官　朱家惠
